臺灣屏東地方法院刑事判決　　　　　　　100年度訴字第540號
公　訴　人　臺灣屏東地方法院檢察署檢察官
被　　　告　楊貴祥
上列被告因違反毒品危害防制條例案件，經檢察官提起公訴（10
0 年度毒偵字第569 號），嗣被告就被訴事實為有罪之陳述，經
本院告知簡式審判程序之旨，並聽取當事人之意見後，由本院合
議庭裁定改由受命法官獨任進行簡式審判程序，判決如下：
    主  文
楊貴祥施用第一級毒品，累犯，處有期徒刑拾月。
    事  實
一、楊貴祥前於民國94年間，因施用毒品案件，經本院以94年度
    毒聲字第425 號裁定送觀察、勒戒，因認無繼續施用毒品之
    傾向，於94年3 月21日執行完畢出所，並經臺灣屏東地方法
    院檢察署檢察官於同日以94年度毒偵字第1380號為不起訴處
    分確定。復於前揭觀察、勒戒執行完畢後5 年內之97年間，
    因施用毒品案件，經臺灣高雄地方法院（下稱高雄地院）以
    97年度審訴字第704 號判決有期徒刑7 月確定；復於同年間
    ，再因施用毒品案件，經高雄地院以97年度審訴字第4526號
    判決有期徒刑8 月確定，上開2 罪接續執行，於98年10月14
    日執行完畢出監。詎楊貴詳猶不思戒除毒癮惡習，明知海洛
    因與甲基安非他命分別係毒品危害防制條例第2 條第2 項第
    1 款及第2 款所定之第一級毒品與第二級毒品，不得非法持
    有與施用，竟於前揭有期徒刑執行完畢5 年內之99年12月13
    日凌晨3 時許，在位於屏東縣屏東市之中山公園內某涼亭下
    ，基於施用第一級毒品海洛因及第二級毒品甲基安非他命之
    犯意，將海洛因與甲基安非他命混合在一起，置於香菸內吸
    食之方式，施用海洛因與甲基安非他命1 次。嗣於99年12月
    14日晚上9 時40分許，騎乘機車行經屏東縣麟洛鄉○○路46
    5 號前時，因搭載乘客未戴安全帽為警欄查，楊貴祥於未被
    有偵查犯罪權限之公務員或機關知悉其上開犯罪前，主動向
    員警表明上開犯行而自首，復徵得其同意於同日採尿送驗，
    結果確呈海洛因進入人體代謝後之嗎啡及甲基安非他命進入
    人體代謝後之甲基安非他命均陽性反應，始悉上情。
二、案經屏東縣政府警察局屏東分局報告臺灣屏東地方法院檢察
    署檢察官偵查起訴。
    理  由
一、按除被告所犯為死刑、無期徒刑、最輕本刑為3 年以上有期
    徒刑之罪或高等法院管轄第一審案件者外，於第一次審判期
    日前之準備程序進行中，被告先就被訴事實為有罪之陳述時
    ，審判長得告知被告簡式審判程序之旨，並聽取當事人、代
    理人、辯護人及輔佐人之意見後，裁定進行簡式審判程序，
    刑事訴訟法第273 條之1 第1 項定有明文。經核本件被告楊
    貴祥所犯係死刑、無期徒刑、最輕本刑為3 年以上有期徒刑
    以外之罪，其於準備程序中就被訴事實為有罪之陳述，經法
    官告知簡式審判程序之旨，並聽取公訴人、被告之意見後，
    本院爰依首揭規定，合議裁定由受命法官獨任進行簡式審判
    程序。是本案之證據調查，依同法第273 條之2 規定，不受
    同法第159 條第1 項、第161 條之2 、第161 條之3 、第16
    3 條之1 ，及第164 條至170 條所規定證據能力認定及調查
    方式之限制，合先敘明。
二、上開犯罪事實，業據被告於警詢及本院準備程序、審理中均
    坦承不諱，且被告於99年12月14日為警查獲後，經採尿送驗
    結果，確呈海洛因進入人體代謝後之嗎啡及甲基安非他命進
    入人體代謝後甲基安非他命均陽性反應乙節，有台灣檢驗科
    技股份有限公司濫用藥物實驗室─高雄於100 年1 月4 日所
    出具之報告編號KH/2010/C0000000號濫用藥物檢驗報告（見
    警卷第10頁）、屏東縣政府警察局屏東分局尿液送驗代號與
    真實姓名對照表（見警卷第7 頁）、採尿同意書（見警卷第
    9 頁）及照片2 張（見警卷第12頁）等附卷可憑，足認被告
    之任意性自白與事實相符，堪為論罪科刑之依據；本件事證
    明確，被告犯行堪以認定，應予依法論科。
三、按依92年7月9日修正公布、93年1月9日施行之毒品危害防制
    條例第20條、第23條第2 項規定：犯該條例第10條之罪者，
    檢察官應聲請法院裁定，令被告入勒戒處所觀察、勒戒，其
    期間不得逾2 月；觀察、勒戒後，依據勒戒處所之陳報，認
    受觀察、勒戒人有繼續施用毒品傾向者，檢察官應聲請法院
    裁定令入戒治處所強制戒治，其期間為6 個月以上，至無繼
    續強制戒治之必要為止，但最長不得逾1 年；依前項規定為
    觀察、勒戒或強制戒治執行完畢釋放後，5 年後再犯同條例
    第10條之罪者，適用前開觀察、勒戒或強制戒治之規定；觀
    察、勒戒或強制戒治執行完畢釋放後，5 年內再犯同條例第
    10條之罪者，檢察官應依法追訴。是上開規定已將施用毒品
    者之刑事處遇程序，區分為「初犯」、「5 年內再犯」及「
    5 年後再犯」，依其立法理由，認「初犯」經觀察、勒戒或
    強制戒治後，應為不起訴處分；經觀察、勒戒或強制戒治執
    行完畢釋放後，「5 年內再犯」者，因其再犯率甚高，原實
    施之觀察、勒戒及強制戒治既已無法收其實效，爰依法追訴
    ；至經觀察、勒戒或強制戒治執行完畢釋放後，「5 年後再
    犯」者，前所實施之觀察、勒戒或強制戒治已足以遮斷其施
    用毒品之毒癮，為期自新及協助其斷除毒癮，仍適用與「初
    犯」相同之規定，先經觀察、勒戒或強制戒治之程序。故依
    修正後之規定，僅限於「初犯」及「5 年後再犯」2 種情形
    ，始應先經觀察、勒戒或強制戒治程序；倘被告於5 年內已
    再犯，經依法追訴處罰，縱其第3 次（或第3 次以上）再度
    施用毒品之時間，在初犯經觀察、勒戒或強制戒治執行完畢
    釋放5年 以後，仍不合於「5 年後再犯」之規定，且因已曾
    於「5 年內再犯」，顯見其再犯率甚高，原實施觀察、勒戒
    或強制戒治，已無法收其實效，即應依該條例第10條處罰（
    最高法院95年5 月9 日95年度第7 次刑事庭會議決議意旨參
    照）。查本件被告前曾受如事實欄所述之觀察、勒戒處分，
    於94年3 月21日執行完畢出所，並經臺灣屏東地方法院檢察
    署檢察官於同日以94年度毒偵字第1380號為不起訴處分確定
    ；復於前揭觀察、勒戒執行完畢後5 年內之97年間，因施用
    毒品案件，分別經高雄地院以97年度審訴字第704 號判決有
    期徒刑7 月及以97年度審訴字第4526號判決有期徒刑8 月確
    定確定等情，均有臺灣高等法院被告前案紀錄表在卷可稽，
    足見被告於初犯經觀察、勒戒及強制戒治執行完畢後5 年內
    ，已更犯施用毒品案件，並經起訴判刑，揆諸上開最高法院
    決議要旨，縱其本次所犯施用毒品案件距初犯經觀察、勒戒
    及強制戒治程序執行完畢已逾5 年，仍無再經觀察、勒戒或
    強制戒治之必要，應由本院依法論罪科刑。
四、按海洛因、甲基安非他命依其成癮性、濫用性及對社會危害
    性之程度，業經分別列為毒品危害防制條例第2條 第2 項第
    1 款所規定之第一級毒品及同條項第2 款所規定之第二級毒
    品，禁止非法持有及施用；是核被告上開所為，係犯毒品危
    害防制條例第10條第1 項之施用第一級毒品罪，及同條第2
    項之施用第二級毒品罪。被告施用前持有海洛因及甲基安非
    他命之低度行為，均為施用之高度行為所吸收，均不另論罪
    。被告一行為同時施用海洛因及甲基安非他命為想像競合犯
    ，應依刑法第55條，從一重論以毒品危害防制條例第10條第
    1 項之施用第一級毒品罪。再被告曾受如事實欄所載之刑執
    行完畢，有臺灣高等法院被告前案紀錄表可稽，其於有期徒
    刑執行完畢後5 年內，故意再犯本件有期徒刑以上之罪，為
    累犯，應依刑法第47條第1 項規定加重其刑。然被告於違犯
    上開犯行後、未被有偵查權限之公務員或機關發覺上開犯行
    前，即主動向尚未發覺其本件犯罪之員警供述上開施用毒品
    犯行，有被告之查獲施用毒品案件報告表（見警卷第8 頁）
    在卷可憑，嗣並接受偵查審判，則被告顯係對未發覺之犯罪
    自首而接受裁判；且參以被告自始坦承上開施用毒品犯行，
    並就犯罪情節供述明確等情，堪認其確出於悔悟而自首本件
    犯行，爰依刑法第62條前段之規定，就其上開犯罪減輕其刑
    ，並與前開加重部分依法先加後減之。茲審酌被告前因施用
    毒品經觀察、勒戒及刑之執行，猶未能深切體認毒品危害己
    身之鉅，及早謀求脫離毒害之道，反伺機再犯，顯見其戒除
    毒癮之意志不堅，迄未能記取教訓，殊為不該，復參酌其所
    犯施用毒品行為係戕害自己身心健康，尚未嚴重破壞社會秩
    序、侵害他人權益，且其犯罪後坦承施用毒品犯行，暨其學
    歷為國中畢業、現為機車廠學徒、家中尚有父母與兄妹之家
    庭狀況（業據被告供陳在卷，見本院卷第42頁反面）等一切
    情狀，量處如主文所示之刑。
據上論斷，應依刑事訴訟法第273 條之1 第1 項、第299 條第1
項前段，毒品危害防制條例第10條第1 項、第2 項，刑法第11條
前段條、第55條、第47條第1 項、第62條前段，判決如主文。
本案經檢察官鍾佩真到庭執行職務。
中    華    民    國   100    年    6     月    28    日
                  刑事第一庭    法  官  薛侑倫
以上正本證明與原本無異。
如不服本判決應於收受判決後10日內向本院提出上訴書狀，並應
敘述具體理由；其未敘述上訴理由者，應於上訴期間屆滿後20日
內向本院補提理由書（均須按他造當事人之人數附繕本）「切勿
逕送上級法院」。
中    華    民    國   100    年    6     月    28    日
                                書記官  邱郁芸
附錄本件論罪科刑法條：
毒品危害防制條例第10條
施用第一級毒品者，處 6 月以上 5 年以下有期徒刑。
施用第二級毒品者，處 3 年以下有期徒刑。